臺灣桃園地方法院刑事判決　　　　　　 96年度交聲字第427號
原處分機關　交通部公路總局新竹區監理所桃園監理站
異　議　人
即受處分人　長茂欣業股份有限公司
代　表　人　陳勝雄
上列異議人即受處分人因違反道路交通管理處罰條例案件，對於
交通部公路總局新竹區監理所桃園監理站96年7 月12日所為之桃
監裁罰字第裁52-DG0000000號處分（原舉發案號：桃警交相字第
DG0000000號），聲明異議，本院裁定如下：
    主  文
原處分撤銷。
長茂欣業股份有限公司汽車駕駛人臨時停車不緊靠道路右側，處
罰鍰新臺幣佰元。
    理  由
一、原處分意旨略謂：異議人即受處分人長茂欣業股份有限公司
    所有之車牌號碼6226-KT 號自用小客車，於民國96年4 月21
    日晚間7 時25分停放於桃園縣桃園市○○路628 號前，因「
    併排停車」違規，為桃園縣政府警察局桃園分局埔子派出所
    逕以桃警局交相字第DG0000000 號舉發通知單舉發，原處分
    機關乃依道路交通管理處罰條例第56條第1 項第6 款之規定
    ，裁處罰鍰新臺幣（下同）1,200 元。
二、聲明異議意旨略以：駕駛人即長茂欣業股份有限公司代表人
    陳勝雄於停車當時仍坐在駕駛座上，等候其家屬至車旁商店
    購物，況引擎尚在啟動中、大燈未關，且其車輛旁未有其他
    車輛停放之情事，何來併排停車？又員警當時抵達現場曾以
    手勢指揮伊速速開離，伊允諾一分鐘不到即將駛離，當下並
    未收受紅單，而事後卻接獲『逕行舉發』罰單，有違常情，
    為此聲明異議等語。
三、按法院受理交通事件，準用刑事訴訟法之規定，道路交通管
    理處罰條例第89條前段定有明文。又認定犯罪事實所憑之證
    據，雖不以直接證據為限，間接證據亦包括在內，然而無論
    直接或間接證據，其為訴訟上之證明，須於通常一般之人均
    不致有所懷疑而得確信其為真實之程度者，始得據為有罪之
    認定（最高法院76年台上字第4986號判例要旨參照），此項
    證據法則，於法院審理行為人違反道路交通管理處罰條例案
    件時自當有其適用。易言之，法院於審理行為人違反道路交
    通管理處罰條例案件，為事實之認定時，如就原處分機關所
    認定之行為人違規事實尚乏積極證據，或仍有合理之懷疑，
    而無法百分之百確信行為人確有該當於道路交通管理處罰條
    例各該處罰條文之構成要件事實時，即應依訴訟法上之「罪
    疑唯輕原則」，作對異議人有利之認定。
四、按「『臨時停車』，係指車輛因上、下人、客，裝卸物品，
    其引擎未熄火，停止時間未滿3 分鐘，保持立即行駛之狀態
    。『停車』，係指車輛停放於道路兩側或停車場所，而不立
    即行駛。」，道路交通管理處罰條例第3 條第9 款、第10款
    分別訂有明文。又按「臨時停車時，應依車輛順行方向緊靠
    道路右側，但單行道應緊靠路邊停車。其右側前後輪胎外側
    距離緣石或路面邊緣不得逾六十公分，但大型車不得逾一公
    尺，在單行道左側臨時停車時，比照辦理。」，道路交通安
    全規則第111 條第2 項亦有明訂。復按「汽車駕駛人，臨時
    停車有下列情形之一者，處新臺幣300 元以上600 元以下罰
    鍰：四、不依順行之方向，或不緊靠道路右側，或單行道不
    緊靠路邊，或併排臨時停車。」，道路交通管理處罰條例第
    55條第4 款亦訂有明文。
五、經查：
（一）本件聲明異議人對於其所有之上開自用小客車確有於96年
      4 月21日晚間7 時25分，停放在桃園市○○路628 號前之
      情事，為異議人所不爭執，復有異議人違規遭舉發所拍得
      之現場照片1 張附卷可稽，堪信上情無訛。揆諸前揭法律
      規定，異議人當時仍在駕駛座上，因等候其家屬至車旁商
      店購物，又其引擎尚在啟動中、大燈未關，雖無法確知其
      停車時間是否已逾越3 分鐘，依前揭「罪疑唯輕原則」，
      應作對異議人有利之認定，故應認定異議人停放該車之行
      為係屬道路交通管理處罰條例第3 條第9 款所謂「臨時停
      車」。又臨時停車時，應依車輛順行方向緊靠道路右側，
      其立法意旨當在規範汽車駕駛人臨時停車時，不得因逆向
      停車或佔用太多道路路面，致影響交通安全或妨害公眾利
      益，故而有此規定；按道路交通管理處罰條例第55條第4
      款所謂「併排臨時停車」，應指兩輛以上汽車併排臨時停
      放致妨害交通者而言，揆諸本件舉發照片，異議人前揭車
      輛停放於該處，惟並無併排臨時停放汽車之情事，而無「
      併排臨時停車」之違規情形。惟查異議人停放車輛時，顯
      未緊靠道路右側，且其右側前後輪胎外側距離路面邊緣甚
      已達將近1 輛自用小客車之車身寬度，並已佔用道路之一
      部分，其妨害其他車輛順暢通行之事實至明，自應依上開
      條例第55條第4 款「臨時停車不緊靠道路右側」之規定處
      罰。是本件異議人之停車行為雖非「併排臨時停車」，惟
      仍該當於「臨時停車不緊靠道路右側」之違規事實。從而
      本件事證明確，異議人前開違規臨時停車行為，應堪認定
      。
（二）至異議人復辯稱「員警當時抵達現場曾以手勢指揮伊速速
      開離，伊允諾一分鐘不到即將駛離，當下並未收受紅單，
      而事後卻接獲『逕行舉發』罰單，有違常情。」云云，惟
      此乃員警行使交通違規事件舉發之職責，況依上所述，異
      議人前開違規臨時停車行為，已堪認定，是異議人所辯顯
      係事後卸責之詞，洵無足採。
五、按交通法庭認為聲明異議雖無理由，而原處分不當或違法者
    ，應以裁定將原處分經聲明異議之部分撤銷，並自為裁定，
    道路交通案件處理辦法第20條前段定有明文。查原處分機關
    以異議人有「併排停車」之違規行為，以96年7 月12日所為
    之桃監裁罰字第裁52-DG0000000號裁決書裁處異議人罰鍰1,
    200 元，惟查異議人並無「併排停車」之違規事實，業如上
    述，原處分此部分認定，顯有違誤。原處分既有前開違誤，
    即屬無可維持，應由本院將原處分撤銷，並依道路交通管理
    處罰條例第55條第4 款及「違反道路交通管理事件統一裁罰
    基準表」之規定，諭知如主文第2 項所示之處分，以資適法
    。
據上論斷，應依道路交通管理處罰條例第55條第4 款，道路交通
案件處理辦法第20條，裁定如主文。
中　　華　　民　　國　　 96 　 年　 11 　 月　　15　　日
                  交通法庭  法  官  林蕙芳
以上正本證明與原本無異。
如不服本裁定，應於裁定送達後5 日內向本院提出抗告狀。
　　　　　　　　　　　　　　書記官　李佩玲
中　　華　　民　　國　　96　　年　　11　　月　　15　　日
